【裁判字號】    97,交聲,69
【裁判日期】    970610
【裁判案由】    違反道路交通管理處罰條例聲明異議
【裁判全文】
臺灣花蓮地方法院交通事件裁定          97年度交聲字第69號
原處分機關  交通部公路總局臺北區監理所花蓮監理站玉里分站
異  議  人
即受處分人  甲○○
上列異議人因違反道路交通管理處罰條例案件，對於交通部公路
總局臺北區監理所花蓮監理站玉里分站97年2 月29日所為之處分
（原處分案號：北監玉裁第裁45-P00000000號），聲明異議，本
院裁定如下：
    主  文
原處分撤銷。
甲○○不罰。
    理  由
一、按交通法庭認為聲明異議有理由，或聲明異議雖無理由而原
    處分不當或違法者，應以裁定將原處分經聲明異議部分撤銷
    ，並自為裁定，道路交通案件處理辦法第20條定有明文。次
    按法院受理有關交通事件，準用刑事訴訟法之規定，道路交
    通管理處罰條例第89條前段亦有明文。又認定犯罪事實所憑
    之證據，雖不以直接證據為限，間接證據亦包括在內；然而
    無論直接或間接證據，其為訴訟上之證明，須於通常一般之
    人均不致有所懷疑，而得確信其為真實之程度者，始得據為
    有罪之認定，倘其證明尚未達到此一程度，而有合理之懷疑
    存在以致事實審法院無從取得有罪之確信時，即應由法院為
    被告無罪之判決，最高法院76年度臺上字第4986號著有判例
    可資參照。從而，刑事訴訟上「法院認定被告有罪，就該有
    罪事實不能有任何合理懷疑存在」之原則，於法院審理交通
    案件時亦有適用。易言之，法院於審理行為人違反道路交通
    管理處罰條例案件，當踐行完畢調查證據之程序後，為事實
    之認定時，如就原處分機關所認定之行為人違規事實仍有合
    理懷疑，而無法百分之百確信行為人確有該當於道路交通管
    理處罰條例各該處罰條文之構成要件事實時，即應依訴訟上
    之待證事實「倘有懷疑，則從被告之利益作解釋」之證據法
    則，作對受處分人有利之認定。
二、本件原處分機關認異議人即受處分人甲○○於民國97年2月5
    日下午17時許，駕駛車牌號碼3S-6398 號自用一般小貨車，
    行經花蓮縣玉里鎮○○○○路口時，因「闖紅燈」違規，為
    警舉發，故依道路交通管理處罰條例第53條第1 項、第63條
    第1項第3款規定，裁處異議人罰鍰新臺幣2700元並記違規點
    數3點。
三、訊據異議人堅詞否認有何違反道路交通管理處罰條例規定之
    行為，辯稱：伊於97年2月5日下午17時許，駕駛車牌號碼3S
    -6398 號自用一般小貨車，行經花蓮縣玉里鎮○○○○路，
    從玉里外環道切入臺九線時，見號誌為黃燈，乃迅速通過停
    止線後，號誌轉為紅燈，卻為員警舉發闖紅燈，然員警攔檢
    之取締處所與號誌燈間為一大彎道，距離至少2、3百公尺，
    且當中還有路樹遮蔽，員警根本無法窺見伊越過停止線時之
    燈號狀況，員警稱目賭伊闖紅燈，顯屬不實等語。經查：本
    件值勤員警於97年2月5日下午16時許，在臺九線北上289.6
    公里處設站攔檢，而該攔檢點與花蓮縣玉里鎮○○○○路，
    由玉里外環道切入臺九線該處路口之號誌停止線間，距離有
    150至200公尺，且為彎道並有路樹遮蔽，成為視線上之死角
    ，故無法目睹異議人有無於號誌轉為紅燈後闖越號誌停止線
    ，又該處號誌燈與停止線間亦成一彎道，距離8 至10公尺，
    故員警係以異議人所駕車輛於號誌轉為紅燈約3 秒後通過號
    誌燈下，以推斷異議人闖紅燈等情，業據證人即本件舉發員
    警乙○○證述綦詳，並有現場照片在卷可佐。又觀諸現場照
    片，可知本件員警由其所設之攔檢點確實無法目睹玉里外環
    道切入臺九線路口之號誌燈及停止線，準此，足見本件舉發
    員警並未目睹異議人確有闖紅燈之違規行為。又上揭路口號
    誌燈與停止線間距離8 至10公尺，且為一彎道，已如上述，
    異議人辯稱：伊係號誌為黃燈時通過停止線後，號誌始轉為
    紅燈等語，則非無可能。舉發員警徒憑異議人於紅燈時通過
    號誌燈下即推論異議人必係於號誌轉為紅燈後越過停止線，
    而有闖紅燈之違規，仍嫌率斷。綜上所述，原處分機關所為
    舉證無法使本院確信異議人確有上揭違規事實，此外，本院
    復查無其他積極證據足資認定異議人確有上述違規行為，揆
    諸首揭說明，異議人之異議為有理由，應由本院將原處分撤
    銷，並諭知異議人不罰。
據上論斷，應依道路交通案件處理辦法第20條，裁定如主文。
中    華    民    國    97    年    6     月    10    日
                  交通法庭   法  官  吳韻馨
上列正本證明與原本無異。
如對本裁定不服，應於送達後5日內，向本院提出抗告狀（應抄
附繕本）。
中    華    民    國    97    年    6     月    11    日
                             書記官


司法院資訊處製作；財團法人民間司法改革基金會備份。
